臺灣臺北地方法院民事判決
111年度訴字第1117號
原      告  許○○  
被      告  陳○○    住臺北市○○區○○○路0段000號0樓                        之0

            丁○○  
共      同
訴訟代理人  何宗霖律師
            張天界律師
上列當事人間請求損害賠償事件，本院於民國111年10月12日言
詞辯論終結，判決如下：
    主  文
原告之訴及假執行之聲請均駁回。
訴訟費用由原告負擔。
    事實及理由
壹、程序方面：
    按訴狀送達後，原告不得將原訴變更或追加他訴，但請求之
    基礎事實同一者，不在此限。民事訴訟法第255條第1項第2
    款定有明文。查原告起訴時，原訴之聲明第2項為請求被告
    應將道歉啟事以「丙○○、甲○○」聯合署名刊登自由時報A8版
    1日（本院卷第11頁）。嗣於訴訟進行中，於民國111年7月2
    0日變更該項聲明為請求刊登本判決書全文1日（本院卷第13
    7頁）；又於111年8月26日追加「被告甲○○應將網址
　　http：// ○○○○○○○○○○○○○○○○ 影片下架，
　　並刪除網路上經剪接編輯之影片」（本院卷第225頁）。核
    其所為，係為訴之變更、追加，與原訴所主張之基礎事實同
    一，依前揭說明，於法尚無不合，應予准許。
貳、實體方面：
一、原告主張：
  ㈠原告任職於台住不動產估價師事務所（下稱台住事務所），
    擔任不動產估價師助理。緣訴外人陳○○積欠新臺幣（下同）
    1.8萬元行政罰鍰，經法務部行政執行署宜蘭分署（下稱宜
    蘭分署）聲請就陳○○名下位於宜蘭之不動產（下稱系爭不動
    產）強制執行，於107年4月27日前往系爭不動產現場指界、
    查封時，台住事務所因承辦系爭不動產之鑑價工作，原告即
    受指派前往現場，並於查封筆錄到場人欄位上簽名。嗣宜蘭
    分署依拍賣系爭不動產，因無人應買，依次減價至109年1月
    6日第4次拍賣始以135萬元5,400元拍定，然事後遭媒體大肆
    報導「欠繳1.8萬罰單3樓透天厝被法拍賤賣」之事，宜蘭分
    署於109年4月13日對外發布新聞稿澄清。被告丙○○於109年4
    月22日協助陳○○召開記者會，並質疑查封筆錄內有原告為本
    案相關不動產估價師，混充鄰居簽名以符查封程序以利進行
    拍賣。
  ㈡被告遂於109年4月24日下午2、3時許，未經原告同意，共同
    前往位於新北市○○區○○○路000號2樓之台住事務所，無故以
    手機錄影方式，要求尋找查封筆錄上之「許姓鄰居」，經所
    長黃○○出面了解，被告仍竊錄原告未公開之言論、個人隱私
    ，並上傳至youtobe網站上供不特定人觀覽，洩漏原告之姓
    名、職業等個人資料，原告因而受有精神上痛苦。爰依民法
    第184條第1項前段、第185條、第195條第1項、個人資料保
    護法第28條、第29條提起本件訴訟，請求被告連帶損害賠償
    、回復名譽及刪除相關影片等語。
  ㈢並聲明：⒈被告應連帶給付原告30萬元，及自起訴狀繕本送達
    翌日起至清償日止，按週年利率5％計算之利息。⒉被告應將
    本案判決書，以「丙○○、甲○○」聯合署名刊登自由
　　時 報 A8  版 1 日 。 ⒊ 被  告 甲 ○ ○ 應  將 網 址
　　http：//○○○○○○○○○○○○○○○○○之 影片 下
　　架，並刪除網路上經剪接編輯之影片。⒋聲明第1項願供擔保
    ，請准宣告假執行。
二、被告則以：
    陳○○因欠繳行政罰鍰遭拍賣系爭不動產，當時為矚目案件，
    因系爭不動產之查封筆錄上僅有原告之姓名，但不知身分，
    故當天共同跟陳○○一起前往去台住事務所了解，並由甲○○用
    手機公開拍照錄影，原告及在場人均知悉，並非偷拍，且係
    為確認查封筆錄上所記載之原告身分及相關事宜，不屬於個
    人資料保護法規範之範疇。又被告將查訪過程錄影存證，目
    的乃為紀錄與被查證者之對話內容，以防止陳青旭權益遭受
    危害，以釐清查封筆錄記載之事實，並非無故，且影片註記
    不公開，並非他人得以閱覽，未對原告造成侵害。並聲明：
    ㈠原告之訴及假執行之聲請均駁回。㈡如受不利益判決，願供
    擔保請准宣告免為假執行。
三、兩造不爭執之事項（本院卷第138頁）：
  ㈠宜蘭分署辦理義務人陳○○行政執行系爭不動產鑑價工作，委
    由台住事務所辦理，宜蘭分署於107年4月27日進行系爭不動
    產之指界、查封，原告於查封筆錄到場人下方簽立原告姓名
    (本院卷第73頁) 。
  ㈡宜蘭分署就系爭不動產之拍賣程序依次減價拍賣，直至109 
    年1月6日第四次拍賣以135萬5,400元拍定，嗣經媒體報導。
  ㈢被告丙○○於109年4月22日與陳○○召開記者會（本院卷第69頁)
    。
  ㈣被告丙○○於109年4月24日下午與助理即被告甲○○前往台住不
    動產，由所長黃○○引導，被告甲○○手持錄影直播，並置放於
    YOUTUBE 。
四、得心證之理由：
  ㈠按因故意或過失，不法侵害他人之權利者，負損害賠償責任
    ，數人共同不法侵害他人之權利者，連帶負損害賠償責任，
    不能知其中孰為加害人者亦同，造意人及幫助人，視為共同
    行為人，不法侵害他人之身體、健康、名譽、自由、信用、
    隱私、貞操，或不法侵害其他人格法益而情節重大者，被害
    人雖非財產上之損害，亦得請求賠償相當之金額；其名譽被
    侵害者，並得請求回復名譽之適當處分，民法第184條第1項
    前段、第185條、第195條第1項分別定有明文。又按民法第1
    8條第1項規定人格權侵害責任之成立，以「不法」為要件，
    而不法性之認定，採法益衡量原則，就被侵害之法益、加害
    人之權利及社會公益，依比例原則而為判斷，倘衡量之結果
    對加害人之行為不足正當化，其侵害始具有不法性，最高法
    院110年度台上字第262號判決、106年度台上字第2904號判
    決意旨可資參照。
　㈡經查，觀諸執行事件之不動產指界、查封筆錄中，原告於筆
    錄上「到場人」欄位簽名，並未指名身分為何，然筆錄中關
    於執行情形，以手寫記載「現場為三層樓建物，第三層為鐵
    皮加蓋 ......經詢鄰居表示義務人即居住於此」等文字，
    且並未提到鑑價公司人員在場，再觀諸下方在場人員之簽名
    ，除移送機關代理人、地政事務所人員、到場人兩位警員、
    書記官等人之簽名外，僅剩原告之簽名身分不明，有107年4
    月27日查封筆錄影本在卷可查（本院卷第73頁）。則原告雖
    未當場主張為鄰居身分，且未以鄰居身分簽名，然以實務上
    於製作查封筆錄時，多會記載在場人表示之意見，並命在場
    人簽名於筆錄上，則陳○○及被告於查封筆錄上之簽名比對並
    一一排除身分後，誤認原告即為查封筆錄中表示意見之鄰居
    並以鄰居身分簽名於在場人欄位，即非無所依據。
　㈢再觀諸109年4月22日媒體之報導，被告丙○○當日以臺灣大學
    前教授之身分，與義務人陳○○共同召開記者會，於記者會並
    當場提出基隆市警察局之函文，即就宜蘭分署所詢系爭不動
    產之居住情形，表示「應以執行當日義務人之陳述製作查封
    筆錄為宜」，而義務人、被告丙○○即質疑宜蘭分署刻意以並
    不存在鄰居之陳述確認原告居住於系爭不動產事實，亦有相
    關報導即檢附之基隆市警察局107年8月27日基警刑大一字第
    第1070077312號函可查（本院卷第69至75頁）。顯見被告等
    懷疑宜蘭分署筆錄造假損害義務人之權益，始就原告在筆錄
    上簽名之身分為調查緣由之起源，並非刻意誤導或為蒐集原
    告之個人資料所為，難認具有不法性。
　㈣原告雖稱宜蘭分署已澄清原告為估價師事務所人員，並非鄰
    居，並提出109年4月23相關報導為證（本院卷第119、120頁
    ），被告仍堅持於109年4月24日前往台住事務所，顯然有預
    謀前往偷錄對話、公開被告個人隱私資料以侵害原告權利等
    情。然細繹本案當時宜蘭分署因義務人積欠1.8萬元違規行
    政罰鍰而遭拍賣系爭不動產之執行行為，確實引起社會大眾
    關注，新聞媒體亦針對宜蘭分署恐有執行手法違反比例原則
    所衍生之爭議而廣泛報導，核屬具有公益性而屬可受公評之
    公共事務，宜蘭分署固然出面澄清原告之身分，而被告既已
    與義務人陳青旭共同指摘宜蘭分署之執行程序，質疑宜蘭分
    署以不動產事務所人員假冒鄰居之不當作法為出發點，進而
    前往台住事務所確認原告簽名於筆錄之理由，足認係出於公
    共利益有關目的所為，難認具有不法性。 
　㈤又本案原告曾向臺灣士林地方檢察署（下稱士林地檢署）提
    起妨害名譽之刑事告訴，經士林地檢署110年度偵字第1705
    號（下稱偵查案件）為不起訴處分，並經原告聲請再議駁回
    而確定，有相關不起訴處分書在卷可查（本院卷第61至68頁
    ）。而於偵查案件中，檢察官曾以電腦播放光碟內之影音方
    式勘驗原告所提供之光碟，其內容為：「一、影片自戶外開
    始拍攝，有人（應為陳○○）手持「尋找乙○○」之標語，並由
    被告丙○○陳述今天前往台住事務所之目的，係要確認乙○○之
    身分，影片並有拍攝查封筆錄。二、由陳○○在1樓按門鈴後
    ，即開啟1樓大門進入，抵達2樓時，2樓大門未關，被告丙○○及錄影者均直接進入，丙○○表明要找乙○○，並與台住事務
    所所長（應為黃○○）握手，一行人即由所長引導至事務所會
    議室，並由被告丙○○提示查封筆錄供黃國義觀看。三、主要
    拍攝角度均在被告丙○○與所長上，僅有在原告與被告丙○○對
    話時「掌鏡者才移動鏡頭拍攝原告與被告丙○○。四、拍攝者
    持有攝影機之位置，依拍攝角度應係手持鏡頭在胸前拍攝」
    等情，有此偵查案件卷宗中之勘驗筆錄及錄影畫面截圖13張
    附卷可憑（本院卷第271頁以下）。則被告係因陳○○欠繳行
    政罰鍰，遭宜蘭分署查封拍賣系爭不動產，因引發爭議廣為
    新聞媒體報導，被告認查封筆錄之記載有疑義，一同前往原
    告任職之台住事務所查證簽名之「乙○○」身分，並將查訪過
    程錄影存證，且被告甲○○係持手機在胸前拍攝被告丙○○與所
    長黃○○之對話內容，因錄影直播角度移動拍攝被告丙○○與原
    告之對話，被告甲○○係出於記錄被告丙○○與被查證者之對話
    內容而拍攝，被告丙○○即為此對話之一方，在場之被告甲○○
    就原告與被告丙○○之談話內容併予錄影，尚難認此為隱密性
    之對話內容，非屬竊錄他人非公開之言論或談話，難認屬對
    原告隱私權之侵害。又當日現場錄影光碟既已經偵查案件中
    勘驗，並經兩造當庭同意援引無訛（本院卷第264頁、265頁
    ），則被告聲請勘驗本案原告所提出之光碟，並比對是否有
    變造、修改等情，即無必要（本院卷第189頁）。
　㈥再按個人資料之蒐集、處理或利用，應尊重當事人之權益，
    依誠實及信用方法為之，不得逾越特定目的之必要範圍，並
    應與蒐集之目的具有正當合理之關聯，個人資料保護法第5
    條定有明文。依同法第 19條第1項第6款、第20條第1項第2
    、4 款規定，非公務機關對個人資料之蒐集或處理，除第6
    條第1項所規定資料外，應有特定目的，並與公共利益有關
    ；非公務機關對個人資料之利用，除第6條第1項所規定資料
    外，應於蒐集之特定目的必要範圍內為之；但為增進公共利
    益或為防止他人權益之重大危害者，得為特定目的外之利用
    （最高法院106年度台上字第2904號判決意旨參照）。則原
    告主張被告係無端騷擾原告，並洩漏原告姓名、職業及個人
    資料，侵害原告人格權等語；然被告係以報導方式，確認於
    原告於查封筆錄上簽名身分，依一般社會通念尚不具有貶低
    意味而致原告社會上評價貶損，且上開新聞事件當時廣為媒
    體所報導，與公共利益相關，亦如前述。則被告雖以錄影方
    式直播，而為原告所主張人格權受侵害，然被告係就新聞事
    件進行查證，取得原告之身分、姓名等資料，可認係出於與
    公共利益有關之特定目的，就原告所主張被侵害之法益、權
    利及社會公益，依比例原則而為判斷，難認具有不法性。原
    告聲明請求被告甲○○下架如聲明第3項網址之影片，除未舉
    證該影片尚於網路頁面存在流傳且公開，原告主張影片當時
    流傳已使不特定多數人瀏覽被新聞撥出，此既為對新聞事件
    之澄清，難認屬不法侵害，則原告此部分請求，亦無理由。
    至原告要求調查被告甲○○公開偷拍影片瀏覽人數、是否有重
    新剪接、重製、散布等情（本院卷第125頁）、調查被告甲○○是否為偷拍YOUTUBE帳號之所有人（本院第251、252頁），
    均無調查之必要，併予敘明。
　㈦從而，原告主張被告偷拍影片直播係違反個人資料保護法、
    不法侵害原告之人格權等主張，應非可採。原告復未提出其
    他證據證明被告有何不法侵害原告人格權、隱私權之共同侵
    權行為，是原告主張被告應負連帶侵權行為損害賠償責任、
    判決書公開以及要求被告甲○○下架如聲明所示網址之影片，
    均非有據。
五、綜上所述，原告依民法第184條第1項前段、第185條、第195
    條第1項、個人資料保護法第28條、第29條請求被告連帶賠
    償30萬元及相關利息，及要求被告應將本案判決書聯合署名
    登報，以及主張被告甲○○應將網址影片下架刪除之主張，均
    無理由，應予駁回。又原告之訴既經駁回，其所為關於第1
    項聲明假執行之聲請即失所依據，併予駁回之。
六、本件事證已臻明確，兩造其餘主張與攻擊防禦方法及所提證
    據，經審酌後認與本件判決之結果不生影響，爰不另一一論
    述，併此敘明。
七、訴訟費用負擔之依據：民事訴訟法第78條。　　　
中　　華　　民　　國　　111 　年　　10    月　　28  　日
                  民事第二庭  法  官  林怡君
以上正本係照原本作成。
如對本判決上訴，須於判決送達後20日內向本院提出上訴狀。如
委任律師提起上訴者，應一併繳納上訴審裁判費。
中　　華　　民　　國　　111 　年　　10　　月　　28　　日
                              書記官  陳俐妙 